臺灣臺北地方法院家事判決　　　　　　 100年度家簡字第50號
原　　　告　方梅
被　　　告　蘇全孝
上列當事人間請求給付扶養費用事件，本院於民國100年12月1日
言詞辯論終結，判決如下：
    主      文
被告應給付原告新臺幣參拾柒萬肆仟零壹拾陸元，及自民國一百
年五月三十一日起至清償日止，按年利率百分之五計算之利息。
訴訟費用由被告負擔。
本判決得假執行；但被告得以新臺幣參拾柒萬肆仟零壹拾陸為原
告預供擔保，免為假執行。
    事實及理由
一、當事人得以合意定第一審管轄法院。但以關於由一定法律關
    係而生之訴訟為限，民事訴訟法第24條第1項定有明文。兩
    造簽訂之離婚協議書第5條後段約定：對本協議書所生之一
    切爭議，兩造合意以本院為第一審管轄法院，有該協議書影
    本在卷可稽，原告以系爭協議書之約定向臺灣士林地方法院
    內湖簡易庭聲請核發支付命令，嗣經被告異議，該院以100
    年度湖簡調字第273號裁定移轉管轄，本院依首揭規定，為
    有管轄權之法院，核先敘明。
二、原告主張：兩造於民國93年12月18日協議離婚，約定被告應
    每月1日給付原告扶養費新臺幣（下同）2萬元，及被告同意
    負擔未成年子女蘇昱寧所需學費直至大學畢業。兩造子女蘇
    昱寧雖已成年，仍在義守大學就學，詎被告拒絕支付自99
    年5月1日起至100年5月1日止計13個月每月2萬元計26萬元扶
    養費，另蘇昱寧在義守大學99年度二學期學雜費共計11萬
    4,016 元，二者合計37萬4,016元，為此依離婚協議書之約
    定提起本件訴訟，並聲明：如主文第一項所示。
二、被告則以：兩造之子蘇昱寧大一、二在大陸地區就讀，嗣後
    回臺灣復自大一開始就讀，原告主張之99年度生活費及學雜
    費係多出之費用，不應由被告負擔等語置辯，並聲明：請求
    駁回原告之訴。
三、查兩造於93年12月18日協議離婚，並約定未成年子女蘇昱寧
    權利義務之行使或負擔，由原告任之，有離婚協議書在卷可
    稽，並為兩造所不爭執，堪信為真實。
四、又查，據卷附系爭協議書第2條第1項約定：「甲方（即被告
    ）同意於本協議書簽定之時起按月給付蘇昱寧扶養費貳萬元
    整至蘇昱寧成年為止，倘蘇昱寧成年後仍繼續在學，甲方繼
    續按月支付前開撫養費至蘇昱寧畢業。」第三項約定：「甲
    方同意前二項撫（應為扶之誤）養費於每月一日前匯入乙方
    （即原告）所有設於中國國際商業屏東分行銀行．．」，第
    四項前段約定：「甲方同意負擔未成年子女蘇昱寧、蘇修弘
    暨另一成年子女蘇詩雲上學所需學費，直至三人大學畢業。
    」本件被告對於其未支付自99年5月1日起至100年5月1日止
    計13個月每月2萬元計26萬元之扶養費，及子女蘇昱寧在義
    守大學99年度二學期學雜費共計11萬4,016元之事實不爭執
    ，惟以其已支付子女蘇昱寧在大陸地區就讀之二年費用，子
    女蘇昱寧返臺後復自大一開始就讀，故其不應負擔其99年度
    大二之扶養費及學費云云。按解釋契約，固須探求當事人立
    約時之真意，不能拘泥於契約之文字，但契約文字業已表示
    當事人真意，無須別事探求者，即不得反捨契約文字而更為
    曲解，民法第98條、最高法院17年上字第1118號判例參照。
    系爭協議書既已明定兩造子女蘇昱寧不論成年與否，被告均
    應按月支付原告子女蘇昱寧之扶養費2萬元及學費至其大學
    畢業，而原告主張之99年5月1日起至100年5月1日期間之扶
    養費及學費，既係在子女蘇昱寧就讀大學二年級期間，依系
    爭協議書之約定，被告即應依約支付費用，並不因蘇昱寧曾
    在大陸地區就讀大學二年級而免除被告之給付義務。再按附
    解除條件之法律行為，於條件成就時，失其效力；因條件成
    就而受不利益之當事人，如以不正當行為阻其條件之成就者
    ，視為條件已成就，民法第99條第2項、民法第101條第1項
    分別定有明文。系爭協議書約定由被告給付子女蘇昱寧扶養
    費及學費之約定，係以子女蘇昱寧大學異業為解除條件，而
    子女蘇昱寧因其於大陸地區適應不佳始返臺就讀，業據子女
    蘇昱寧於臺灣士林地方法院98年度湖家小字第1號請求給付
    扶養費事件陳述在卷，有該號小額訴訟判決影本在卷可稽，
    子女蘇昱寧係因臺灣不承認其在大陸地區就學之學籍，始復
    自大學一年級重新就讀，此乃情非得已，亦非原告或子女蘇
    昱寧之所願，自非以不正當行為阻止解除條件之成就，則系
    爭協議書之解除條件並未成就，被告仍應依約履行。故被告
    上開所辯，即非可採。
五、從而，原告依兩造離婚協議書之約定，請求被告給付自99年
    5月1日起至100年5月1日止計13個月每月2萬元計26萬元之扶
    養費，及子女蘇昱寧大學二年級99年度二學期學雜費共計11
    萬4,016元，二者合計37萬4,016元，及自支付命令送達被告
    之翌日即自100年5月31日起至清償日止，按年利率百分之5
    計算之利息，為有理由，應予准許。
六、本判決第1項命被告給付原告之金額，未逾50萬元，依民事
    訴訟法第389條第1項第5款規定，應依職權宣告假執行；另
    依同法第392條第2項之規定，併為被告得預供擔保，而免為
    假執行之宣告。
七、訴訟費用負擔之依據：民事訴訟法第78條。
中    華    民    國    100    年    12    月   16    日
                      家事法庭法  官  李莉苓
以上正本係照原本作成。
如對本判決上訴，須於判決送達後二十日之不變期間內，向本院
提出上訴狀。
中    華    民    國   100    年    12    月    16    日
                              書記官  譚鈺陵